臺灣澎湖地方法院民事判決　　　　　　　 109年度訴字第68號
原　　　告　顏秀雲　
被　　　告　歆絜建設股份有限公司


法定代理人　陳文華　
訴訟代理人　廖健智律師
上列當事人間請求返還買賣價金事件，本院於民國110 年8 月31
日言詞辯論終結，判決如下：
    主  文
原告之訴駁回。
訴訟費用由原告負擔。
    事實及理由
壹、程序部分
    按訴狀送達後，原告不得將原訴變更或追加他訴；但擴張或
    減縮應受判決事項之聲明者，不在此限，民事訴訟法第255
    條第1 項第3 款定有明文。查原告起訴時聲明請求：被告應
    給付原告新臺幣（下同）106 萬元；嗣於民國109 年10月13
    日當庭擴張聲明為：被告應給付原告129 萬元（見本院卷一
    第121 頁）。核原告所為上開變更屬擴張應受判決事項之聲
    明，與前揭規定相符，應予准許。
貳、實體部分
一、原告主張：
  ㈠原告曾於104 、105 年間替被告推出之歆天廈建案銷售多戶
    ，兩造間並訂有傭金給付契約，如原告替被告賣出一戶，則
    可獲得傭金30萬元。而訴外人劉○美和林○貞2 人分別經原
    告介紹而購屋，故被告應依約給付2 戶之傭金共60萬元，惟
    被告迄今遲未給付。
  ㈡又原告於104 年12月27日另有自行向被告購買歆天廈建案代
    號為00-0樓和00-0樓2 戶，並已給付各期款項達269 萬元，
    惟當時原告有積欠訴外人吳○良磁磚款項及借貸，故原告與
    當時被告公司負責人陳○安（已歿）約定，將00-0樓該戶轉
    由吳○良承接，而吳○良之購屋自備款，就由原告先前給付
    之269 萬元中之200 萬元充抵，差額69萬元則應退回原告。
    惟該69萬元之退款被告遲未給付原告。
  ㈢綜上，爰依兩造間之傭金約定及退款約定，請求被告依約如
    數給付，並聲明：被告應給付原告129 萬元。
二、被告則以：原告係因逾期未繳納歆天廈建案之00-0樓和00-0
    樓2 戶之款項而違約，被告依據房屋買賣契約為相關之催告
    而解除契約，並沒收原告已給付之價金，自有依據。又被告
    否認有與原告訂立其主張之上開傭金給付約定和退款約定等
    語，資為抗辯。並聲明：原告之訴駁回。
三、本院之判斷：
  ㈠按當事人主張有利於己之事實者，就其事實有舉證之責任，
    民事訴訟法第277 條前段定有明文。原告主張有與被告間訂
    立傭金給付約定和退款約定等情，業經被告否認，故自應由
    原告就有利於己之事實負舉證責任。
  ㈡就傭金部分，證人林○清即辦理歆天廈建案之簽約代書證述
    ：我不清楚兩造間有無銷售契約或傭金約定，我只負責簽訂
    買賣契約，兩造間如何約定我不清楚等語（見本院卷一第
    123 頁）；證人林○偉即被告公司之前員工證述：我不知道
    歆天廈建案若有給仲介或銷售商銷售後，每戶傭金該如何計
    算。而我前老闆陳○安在與原告交涉時的內容我也不清楚等
    語（見本院卷一第414 頁），可見原告聲請調查之證人均無
    法證述有何對原告之有利主張。又原告表示本院109 年度訴
    字第86號案件中之錄音中，該案之當事人盧○福有提及約金
    之約定等語，惟經本院調閱該案卷宗後，該案係原告與盧○
    福間之共同投資歆天廈建案之相關糾紛，且縱然盧○福有提
    及傭金之約定（見本院109 年度訴字第86號卷第171 頁），
    惟該傭金之約定亦僅為原告與盧○福間之約定，尚難逕自推
    認原告與被告間有何傭金之約定。至於原告另提出劉○美和
    林○貞2 人之臺灣土地銀行託收票據明細表（見本院卷一第
    419 頁），惟此繳款之紀錄僅能證明劉○美和林○貞2 人有
    於上載之日期繳納對應之款項給被告，亦不能逕自推認兩造
    間有何傭金之約定。是原告此部分主張尚未盡舉證責任，自
    難以為有利於原告之認定。
  ㈢就退款約定部分，經查，原告曾與被告簽訂歆天廈建案之00
    -0樓和00-0樓2 戶之買賣契約，原告並有於105 年3 月1 日
    及同年月31日分別支付151 萬元、168 萬5,000 元予被告等
    情，有買賣契約書、支票影本及帳戶明細、臺灣土地銀行澎
    湖分行110 年1 月13日澎湖字第0000000000號函等件可參（
    見本院卷一第201 至203 、225 至247 、259 至271 頁），
    且歆天廈建案之代號00-0樓嗣後以總價672 萬元經轉手給證
    人吳○良等情，業據證人吳○良以書面陳述：我實際繳交之
    金額不記得了，事隔多年細節不是記得很清楚，只記得顏秀
    雲拖欠本人貸款與借款，因無力償還，恰逢他向被告訂購歆
    天廈建案00-0樓之房地也無力繳交，原告在面臨毀約及房屋
    被收回的情況下，向我詢問是否有意願承接，本人為了討回
    顏秀雲對我所欠的款項，不得已只好無奈接受等語明確（見
    本院卷二第29頁），核與原告主張之部分情節大致相符，故
    可認原告就歆天廈建案00-0樓先前所繳納之款項，應已充做
    吳○良之購屋款項。然而，原告就歆天廈建案00-0樓僅繳付
    168 萬5,000 元，並無相關事證顯示原告有給付被告高達26
    9 萬元之情形，故此部分之金額已與原告主張顯有出入，遑
    論可抵充200 萬元。此外，由證人吳○良之書面陳述中，其
    已表示細節不記憶、實際繳交之金額不記得等語，故亦無法
    由其證述推論被告有何允諾退差額給原告之情。至於原告雖
    提出其與已故之陳○安簡訊對話為證（見本院卷一第157 至
    162 頁），惟觀其內容，均無陳○安允諾退款之文字或意旨
    ，自無法憑此為有利於原告之認定。
  ㈣綜上，原告均未提出相當之事證已證其說，未盡應負之舉證
    責任，其請求自難准許。
四、綜上所述，原告依傭金約定及退款約定之法律關係，請求被
    告應給付129 萬元，為無理由，不應准許。
五、本件事證已臻明確，兩造其餘主張、陳述及所提之證據，經
    審酌後認與判決結果不生影響，爰不一一論述。
六、訴訟費用負擔之依據: 民事訴訟法第78條。
中    華    民    國   110    年    9     月    22    日
                  民事庭  審判長法  官  李宛玲
                                法  官  陳順輝
                                法  官  陳立祥
以上正本係照原本作成。
如對本判決上訴，須於判決送達後20日之不變期間內，向本院提
出上訴狀（須附繕本）。如委任律師提起上訴者，應一併繳納上
訴審裁判費。
中    華    民    國   110    年    9     月    22    日
 
                                書記官  王耀煌